臺灣臺南地方法院臺南簡易庭民事小額判決
109年度南小字第2220號
原      告  李佳珍  
被      告  沈美玲  
上列當事人間請求侵權行為損害賠償事件，經本院於民國109 年
12月10日言詞辯論終結，判決如下：
    主    文
被告應給付原告新臺幣21,020元，及自民國109年11月6日起至清
償日止，按年息百分之5計算之利息。
原告其餘之訴駁回。
訴訟費用新臺幣1,000元，由被告負擔新臺幣210元，餘由原告負
擔。
本判決原告勝訴部分得假執行。但被告如以新臺幣21,020元為原
告預供擔保，得免為假執行。
    事實及理由
一、原告起訴主張：原告為「Uber Eats」外送平台外送員，被
    告於民國108年8月27日使用「Uber Eats」外送平台訂購餐
    點，由原告接單後，已在臺南市○區○○街0號「開元寶大廈」
    （下稱開元寶大廈）一樓大廳將餐點送交被告，惟被告認為
    「Uber Eats」外送平台APP定位不準，造成其領取外送餐點
    地點錯誤，要求原告處理APP定位不準之問題，原告以其非
    工作範圍予以拒絕，被告竟指責原告態度不佳，將給予負評
    ，讓原告失去外送工作機會，原告只好持自己之行動電話（
    下稱甲手機）向「Uber Eats」外送平台客服人員反應上情
    ，並持另一掛在脖子上之手機（下稱乙手機）對被告拍攝。
    詎被告因不滿原告與外送平台客服人員之對話內容，竟強取
    原告正在使用中之甲手機後，逕與外送平台客服人員對話，
    嗣後被告與原告走出開元寶大廈一樓大廳，至一樓管理室外
    面繼續爭執，被告又因不滿原告持乙手機對其拍攝，在大樓
    管理室外面出手奪取掛在原告脖子上之乙手機，欲阻止原告
    拍攝，因原告閃避並伸手阻擋而未得手，原告在過程中受有
    雙上肢鈍挫傷之傷害，已支付醫藥費新臺幣（下同）1,020
    元。被告在刑事案件及本件訴訟一再推卸自己的錯誤，誆稱
    原告請求10萬元賠償，顯見被告毫無悔意，原告所受精神上
    之痛苦難以言喻，請求精神慰撫金98,980元。爰依民法第18
    4條第1項前段及第195條第1項前段之規定，提起本件訴訟等
    語。並聲明：被告應給付原告10萬元，及自起訴狀繕本送達
    翌日起至清償日止，按週年利率百分之5計算之利息。
二、被告則以：本件爭執起因於「Uber Eats」外送平台APP定位
    不準，我在輸入位置等待送餐，原告卻在開元寶大廈一樓管
    理室等我，我到達管理室後，原告見我晚到，面有不悅，責
    難我不準時，我向原告反應APP定位不準，但未要求原告解
    決APP定位不準之問題，原告打電話給外送平台的客服人員
    ，並主動將甲手機交給我，我講完後把甲手機還給原告，準
    備要離開時，原告可能擔心失去工作，跟外送平台的客服人
    員說不正確的話，我以為原告使用的甲手機是「Uber Eats
    」配發給原告用，我把原告使用的甲手機拿過來，想跟客服
    人員說明，但原告把甲手機拿回去，之後原告持乙手機對我
    拍攝，我阻止原告，可能在此過程中勾到原告的手，但原告
    當下也沒有反應不適或疼痛。本件事發前一日，我遭逢父喪
    ，身心俱疲又傷心過度，思考未盡周全，衝動行事，本件事
    發之後，我已被「Uber Eats」停權，無法接觸原告，並無
    威脅原告之疑慮，不會造成原告精神壓力或恐懼，刑事法官
    安排調解，原告卻要求10萬元，毫無商量或討論的空間，原
    告利用判決來達成要脅得到金錢的目的，實在不妥。我已經
    數次對原告說「對不起，不好意思」、「真的抱歉」，但不
    被原告接受，原告請求高額精神賠償，實不合理等語為辯。
    並聲明：原告之訴駁回。
三、本院判斷之理由：
  ㈠被告先後強取原告之甲手機、乙手機，並於強取乙手機之過
    程中傷害原告： 
　⒈原告主張其係「Uber East」外送平台外送員，被告於108年8
    月27日利用「Uber Eats」外送平台訂購餐點，由原告接單
    外送，原告已在開元寶大廈住處一樓大廳送達餐點給被告，
    惟被告認為「Uber　Eats」外送平台APP之定位不準，造成
    其領取外送餐點地點有誤，兩造因而發生口角，原告持甲手
    機向外送平台客服人員反應，並持另一掛在脖子上之乙手機
    對被告拍攝。詎被告竟出手強取原告手中正在使用之甲手機
    ，逕與外送平台客服人員對話，經原告奮力始取回甲手機。
    嗣兩造走出開元寶大廈一樓大廳，在一樓管理室外，被告因
    不滿原告持乙手機對其拍攝，出手奪取掛在原告脖子上之乙
    手機，欲阻擋原告拍攝，原告則伸手阻擋，被告始未奪得乙
    手機，過程中，造成原告受有雙上肢鈍挫傷之傷害等情，業
    據其提出國立成功大學醫學院附設醫院(下稱成大醫院)診斷
    證明書為證（見本院109年度南司小調字第2312號卷第25頁
    ）。
  ⒉原告就被告前開行為提出強制、傷害刑事告訴，經臺灣臺地
    方檢察署檢察官提起公訴後，本院刑事庭法官勘驗掛在原告
    脖子上的乙手機所拍攝案發當時在開元寶大廈一樓大廳與外
    側走道之錄影畫面結果：「（被告說）那你們小姐電話不給
    我，我怎麼做投訴阿？我要打幾號？」，接著被告右手伸向
    原告右手正撥打給客服的手機，與原告發生拉扯約2秒。「
    （原告說）小姐，小姐，小姐，小姐，你不能搶走我的電話
    」，接著兩人向畫面左側移動，被告右手伸向原告右手持用
    的手機，抓住該手機，與原告持續發生拉扯約3秒。被告伸
    出拿著自己手機的左手，抵住原告正持著手機的右手手腕處
    ，被告右手欲從原告右手拿走原告正使用的手機。被告左手
    握著自己手機並抓著原告右手腕處的衣袖，被告右手緊抓著
    原告的手機，欲抽出原告右手中的手機。被告右手從原告右
    手抽出原告使用的手機，被告右手拿著原告的手機，左手拿
    著自己的手機與一盒披薩盒。「（被告說）先生，請問一下
    ，客服電話是幾號？你告訴我，你告訴我客服電話就好了，
    我不是要搶，你告訴我客服電話就好了(重複2遍)，可是我
    沒有看到客服電話，可不可以請你告訴我客服電話就好了」
    、「（原告說）小姐，那是我的電話，你不能搶。小姐，你
    不能搶我的東西。小姐，請你把手機還給我。小姐，那是我
    的電話。他不是有跟你講，你可以從APP去客訴嗎？小姐，
    你電話搶，還給我。小姐，我在講，我已經講幾次了，你電
    話還給我，小姐你電話還給我，可是這是我的手機。這是我
    的手機」，被告右手拿著原告手機與客服人員對話，並閃躲
    著原告伸出的右手。原告右手伸向被告右耳靠著自己手機的
    位置，原告用右手手指捏著自己手機的邊緣，欲拿回自己手
    機。「（被告說）他說他要跟我講，可是他說他要跟我講阿
    ，他說他要跟我講，你跟他講，他說他要跟我講」，「（原
    告說）小姐你電話還給我，可是這是我的手機，這是我的手
    機」，原告從被告右手手中拿回自己手機。兩人持續對話，
    來到大廈外的走道處，被告往前伸出右手靠近鏡頭處，被告
    伸出右手抓住原告拿著手機的右手手腕處，被告右手抓住原
    告的右手衣袖處。被告右手抓住原告拿著手機的右手衣袖處
    ，將原告拉往自己左側，被告右手放開原告衣袖。「（被告
    說）你為什麼要一直錄呢？（重複2遍），我覺得對這行為
    ，我很不滿意耶」。「（原告對電話中的客服人員說）好，
    那我走了，好，掰掰，她現在在前面，很抓狂，好，再見了
    」，「（原告對被告說）我如果失去工作的話，你就要賠償
    我未來所有的損失」等情，並有勘驗筆錄及翻拍照片附於刑
    事卷宗在卷可稽(見本院109年度易字第134號刑事卷第141-1
    47頁)，足認被告未經原告同意，逕自強取原告手中之甲手
    機，與外送平台客服人員通話，期間原告一再要求被告返還
    甲手機，被告仍持續持甲手機與外送平台客服人員通話，嗣
    經原告奮力始取回；未久，被告為阻擋原告以乙手機對其拍
    攝，未經原告同意，強取掛在原告脖子上乙手機，伸手將原
    告拉往自己之左側，但因乙手機掛在原告脖子上而未能取走
    之事實，堪可認定。
　⒊被告雖抗辯其並未強取甲、乙手機乙節，然依上開勘驗結果
    ，被告明知原告正持甲手機與外送平台客服人員對話中，卻
    伸出右手抽走原告正在使用的甲手機，逕自與外送平台客服
    人員對話，無視原告多次表達歸還之意，且有閃躲以避免原
    告取回甲手機之舉；繼又見原告持乙手機對其拍攝，伸出右
    手抓住原告右手衣袖處，將原告拉往自己的左側等情，堪認
    被告確有以肢體強制拿取原告所使用之甲手機及掛在脖子上
    的乙手機，而妨害原告使用手機之自由權利甚明，且有縱被
    告欲向外送平台客服人員反映消費者意見，亦不能未經原告
    同意逕自強取原告所有之甲手機，被告前開所辯，顯不足採
    。
　⒋被告抗辯當時未見原告受傷，原告尚能自行騎車離去，原告
    應未受傷乙節，惟查，乙手機係掛在原告脖子上，被告伸手
    強取乙手機之過程中，不僅往前伸出右手靠近乙手機鏡頭處
    ，甚至將原告拉往自己的左側等情，業據勘驗筆錄記載明確
    ，被告主觀上應得預見強行抓住原告右手、拉扯乙手機，將
    可能造成原告身體之擦挫傷。而原告於事發當日16時35分即
    至成大醫院急診，經醫師診斷受有雙上肢鈍挫傷乙情，有成
    大醫院108年8月27日診斷證明書在卷可證（見本院卷第34頁
    )，上開受傷部位與所受傷害情形核與原告遭被告拉扯之部
    位、可能產生之傷害情狀亦相符合，足見原告主張因被告上
    開傷害行為，致其受有雙上肢頓挫傷害等情，應可採信，又
    依原告所受傷勢觀察，屬外皮擦挫傷，並未達無法行走之程
    度，自難以原告能自行離去，即認定其所受傷勢非當時所造
    成，被告上開抗辯，顯不足取。 
　⒌被告上開行為經檢察官偵查後提起公訴，本院刑事庭認被告
    妨害原告使用甲手機之行為係犯刑法第304條第1項之強制罪
    ，另妨害原告使用乙手機之行為係犯刑法第304條第2項、第
    1項之強制未遂罪，且在妨害原告乙手機使用之過程中，對
    原告施以強暴行為，雖造成原告受有雙上肢鈍挫傷之傷害，
    然此乃以強暴手段實行強制行為之當然結果，不另論以傷害
    罪，而判處被告犯強制罪，處拘役40日，如易科罰金，以1,
    000元折算1日確定在案等情，有本院109年度易字第134號刑
    事判決書在卷可按(見本院109年度南司小調字第2312號卷第
    13-23頁)，且經本院依職權調閱上開刑事案件卷宗核閱屬實
    ，益證被告於上開時地確實有對原告施強暴之強制行為，並
    因此對原告造成身體傷害。被告抗辯刑事案件未起訴其有傷
    害行為，並無可採。
　⒍綜上，被告未經原告同意，強行自原告手中取走甲手機，及
    拉扯掛在原告脖子上的乙手機，且在拉扯拿取乙手機之過程
    中造成原告受有雙上肢鈍挫傷之傷害之事實，堪以認定。
　㈡按因故意或過失，不法侵害他人之權利者，負損害賠償責任
    ；不法侵害他人之身體、健康、名譽、自由、信用、隱私、
    貞操，或不法侵害其他人格法益而情節重大者，被害人雖非
    財產上之損害，亦得請求賠償相當之金額，民法第184條第1
    項前段、第195條第1項前段定有明文。被告於108年8月27日
    強行出手拿取掛在原告脖子上之乙手機，經原告閃避阻擋，
    致原告受有雙上肢鈍挫傷等情，業經本院詳述如前，是原告
    依上開規定請求被告賠償其損害，自屬有據。而原告主張其
    因被告傷害行為已支出醫療費1,020元，業據其提出成大醫
    院急診收據為證(見本院109年度南司小調字第2312號卷第27
    頁)，核屬治療上所必要，且係因被告之傷害行為而增加之
    必要支出，應予准許。
  ㈢次按不法侵害他人之身體、健康、自由，被害人雖非財產上
    之損害，亦得請求賠償相當之金額，此觀民法第195條第1項
    前段規定甚明。而一般人身體受到傷害或自由遭到妨害，伴
    隨而生有精神上之痛苦乃顯而易見之事，被告於108年8月27
    日先後強取原告甲、乙手機，妨害原告使用手機之權利，過
    程中並造成原告受有雙上肢鈍挫傷之傷害，侵害原告之身體
    、健康、自由，堪認原告精神上受有痛楚，其自得依民法第
    195條第1項規定請求被告賠償非財產上之損害（即精神慰撫
    金），被告抗辯其於事發後未再與原告接觸，應無可能對原
    告造成任何壓力或恐懼，原告請求精神損害並無理由云云，
    並無可採。又精神慰撫金之賠償，核給之標準固與財產上損
    害之計算不同，然非不可斟酌雙方身分資力與加害程度，及
    其他各種情形核定相當之數額。是精神慰撫金之多寡，應以
    實際加害之情形、被害人所受精神上痛苦之程度、賠償權利
    人之身分、地位、經濟能力，並斟酌賠償義務人可歸責事由
    、程度、資力或經濟狀況綜合判斷之。爰審酌原告高中肄業
    ，目前從事外送工作，收入大約1萬元至5萬元不等；被告專
    科畢業，目前是旅行社的職員，因受肺炎疫情影響，收入約
    為1萬元左右，此據兩造分別陳明在卷(見本院卷第32頁)；
    另參酌兩造稅務電子閘門財產所得調件明細表所載兩造所得
    收入總額及所有財產狀況(見本院卷第21-25頁)，併考量本
    件係因外送員與消費者對於送餐地點發生糾紛、原告所受傷
    勢及因此所受身心痛苦之程度等一切情狀，認原告請求非財
    產上損害賠償以2萬元為適當，逾此範圍之請求，尚難准許
    。
  ㈣末按給付無確定期限者，債務人於債權人得請求給付時，經
    其催告而未為給付，自受催告時起，負遲延責任；其經債權
    人起訴而送達訴狀，或依督促程序送達支付命令，或為其他
    相類之行為，與催告有同一之效力；遲延之債務以支付金錢
    為標的者，債權人得請求依法定利率計算之遲延利息；而應
    付利息之債務，其利率未經約定，亦無法律可據者，週年利
    率為百分之5，民法第229條第2項、第233條第1項及第203條
    分別定有明文。原告請求被告賠償前開金額，係屬給付未有
    確定期限之金錢債權，其請求自民事起訴狀繕本送達被告之
    翌日即109年11月6日(於109年10月26日寄存送達，依民事訴
    訟法第138條第2項規定，於109年11月5日發生送達效力，送
    達證書見本院卷第19頁)起，按週年利率百分之5計算之遲延
    利息，亦屬有據，應予准許。
四、綜上所述，原告本於侵權行為之法律關係，請求被告給付2
    萬1,020元(計算式：醫療費1,020元＋精神慰撫金2萬元=2萬1
    ,020元)，及自109年11月6日起至清償日止，按年息百分之5
    計算之利息，為有理由，應予准許。逾此範圍之請求，則無
    理由，應予駁回。
五、末按各當事人一部勝訴、一部敗訴者，其訴訟費用，由法院
    酌量情形，命兩造以比例分擔或命一造負擔，或命兩造各自
    負擔其支出之訴訟費用；小額訴訟，法院為訴訟費用之裁判
    時，應確定其費用額，民事訴訟法第79條、第436條之19第1
    項分別定有明文。經核，本件訴訟費用額為1,000元（即第
    一審裁判費），本院審酌兩造勝敗比例，爰確定本件訴訟費
    用之負擔如主文第3項所示。
六、本件原告勝訴部分，係屬民事訴訟法第436條之8第1項小額
    訴訟事件所為被告敗訴之判決，依同法第436條之20規定，
    應依職權宣告假執行，併依同法第436條之23、第436條第2
    項、第392條第2項規定，依職權為被告如預供擔保後，得免
    為假執行之宣告。
七、據上論結，本件原告之訴為一部有理由、一部無理由，判決
    如主文。
中　　華　　民　　國　  109　　年　　12　　月　22　　日
                  臺灣臺南地方法院臺南簡易庭
                                  法  官  張桂美
以上正本係照原本作成。
如對本判決上訴，須於判決送達後20日內向本院提出上訴狀。
如委任律師提起上訴者，應一併繳納上訴審裁判費。　　　　
中　　華　　民　　國　　109 　年　　12　　月　　22　　日
                                  書記官  蘇冠杰